【裁判字號】    89,簡上,66
【裁判日期】    900503
【裁判案由】    竊盜
【裁判全文】
臺灣臺北地方法院刑事判決                          八十九年度簡上字第六六號
    上  訴  人
    即  被  告  戊○○
右列上訴人因竊盜案件，不服本院簡易庭於中華民國八十九年二月二十二日所為八十
八年度北簡字第一八六八號第一審判決（起訴案號：台灣台北地方法院檢察署八十八
年度偵字第一七三六九號）而提起上訴，本院合議庭第二審判決如左：
    主      文
原判決撤銷。
戊○○竊盜，處罰金貳仟元，如易服勞役，以參佰元折算壹日。
    事      實
一、戊○○於民國八十八年七月二十六日晚間六時許，在台北市○○區市○路一號台
    北市政府一樓大廳，見該廳咖啡屋後排桌椅上置放甲○○之礦泉水一瓶、餅乾（
    米果）十三個、小餅乾約四十個、飲料七瓶等物，且甲○○因故離開並未在場，
    竟意圖為自己不法之所有，趁甲○○對其上開物品之支配力一時弛緩之際，徒手
    將上述物品竊走，嗣甲○○回座發現物品遭竊，四處尋覓，始在台北市○○路三
    號凱悅大飯店大廳發現戊○○持有上述贓物，而報警處理。
二、案經台北市政府警察局信義分局報請台灣台北地方法院檢察署檢察官偵查起訴。
    理      由
一、訊據上訴人即被告戊○○固不否認在上揭時地拿取礦泉水、餅乾、小餅乾、飲料
    等物，惟矢口否認竊盜犯行，辯稱：伊沒有偷竊之故意，當時那些以塑膠袋和紙
    袋裝的食物，內容物明顯可見，又散置於供自由出入的洽公民眾休息的高桌及高
    椅上，主人又不在場這樣久，也是在下班時間以後，實在容易使我認為民眾不要
    而留置下來；伊若是起自偷竊之念，應當會迅速遠離現場，而不會在現場附近的
    凱悅飯店停留到七點多而讓主人找上，伊看他擺的情況，看起來就像人家留下來
    不要的，所以以一種惜物的心態去拿的，不是要偷，告訴人說是他的，但是拿不
    出發票云云。惟查：上開礦泉水、餅乾等物為告訴人甲○○所有，告訴人將該物
    品置於台北市政府咖啡屋內，然後到市政府四樓新聞處，嗣後發現前開物品被竊
    ，而四處尋找，於凱悅飯店大廳發現被告戊○○所持之袋子內有其失竊之物品等
    情，業據告訴人甲○○於警訊時指陳在卷，經核告訴人陳述放置物品之地點及失
    竊物品之內容即餅乾、礦泉水、飲料等物與被告戊○○所承拿取物品之地點及內
    容大致相符，被告戊○○亦自承上開物品非其所有，是告訴人甲○○指陳上開物
    品為其所有，應堪採信，否則告訴人豈知在上開地點放置何物且積極四處尋找；
    又被害人因暫行至市政府四樓新聞處而將所有物品放置在桌上，於發現自己之物
    遭拿取，即到處尋找，足認被害人甲○○並無丟棄或棄置上開物品之意思，上開
    物品堪認仍在告訴人甲○○持有範圍之內；是被告戊○○未經所有人同意，趁他
    人對財物之支配力一時弛緩之際，乘機取得他人所有物，其行為仍構成竊盜罪（
    最高法院三十三年上字第一一三四號判例參照），所辯前開各情，仍無解於竊盜
    罪責，被告犯行堪予認定，應予依法論科。
二、核被告所為，係犯刑法第三百二十條第一項之竊盜罪。原審據以論罪科刑，固非
    無見。惟查本件被告竊取之物品並無證據足以證明包括手錶一只（詳後述），原
    審判決引用檢察官聲請簡易判決處刑書之犯罪事實認定被告同時竊盜手錶一只，
    尚有可議；另審酌被告前無不良前科，品行尚稱良好，又依其竊盜之情節，所竊
    之物品價值尚微，情節尚非重大，原審量處罰金五仟元稍嫌過重，上訴人否認犯
    罪，雖無理由，惟原判決既有可議，爰由本院將原判決撤銷改判。爰審酌被告之
    品行、犯罪之動機、目的、手段，犯罪之情節、所生危害程度輕微及犯罪後之態
    度等一切情狀，量處如主文所示之刑，並諭知易服勞役之折算標準，以資懲儆。
三、公訴意旨另以：被告戊○○於前揭時地，同時竊取被害人甲○○所有手錶一只，
    因認被告戊○○涉有竊取手錶犯行。按犯罪事實應依證據認定之，無證據不得推
    定其犯罪事實。又事實之認定，應憑證據，如未能發現相當證據，或證據不足以
    證明，自不能以推測或擬制之方法，為裁判基礎。又告訴人之告訴，係以使被告
    受刑事訴追為目的，是其陳述是否與事實相符，仍應調查其他證據以資審認（最
    高法院四十年臺上字第八六號、五十二年臺上字第一三００號判例參照）。訊據
    被告戊○○堅詞否認於前揭時地竊取手錶一只犯行，辯稱：伊拿的物品沒有錶，
    取走的物品若有錶，應會很迅速地遠離現場；被害人怎會把錶在下班時間，置放
    在民眾自由出入的地方，而本人又這樣久不在場，還有為何不戴在手上等語；經
    查，本件告訴人甲○○雖於警訊時指陳被告戊○○同時竊取其所有手錶一只，惟
    經本院傳喚當時處理警員乙○○、丁○○到庭證稱：當日渠等受理報案後到現場
    處理，被竊物品何人帶回警局已沒有印象，在現場被害人有說那包東西是他的，
    被告說以為是沒有人要，印象中東西是放在桌上，被害人出來指認東西是他的，
    不能確定當時那包東西有何物等語；又證人即承辦警員丙○○證稱：伊未在現場
    處理，是同事帶回派出所後由伊接手，失竊物品都拿回派出所，起先是人先到我
    們派出所的偵訊室，然後因為太窄，才移到辦公室，然後才清點物品，放在辦公
    桌上清點，看有哪些東西，有幾樣等語；依前開現場處理警員之證言，於告訴人
    報案竊盜後，渠等並未立即清點告訴人所失竊之物，對於失竊物品之清點，是到
    派出所後才予清點；告訴人甲○○經本院屢次傳喚並經拘提程序均未到庭，而本
    院依據被告戊○○所繪告訴人甲○○放置其所有餅乾、礦泉水等物之相關位置及
    其所述拿取物品之情形為：告訴人之物品分置於三個塑膠袋及一個紙袋內，且分
    別放置在桌椅上，被告戊○○分別從其中一紙袋拿取四十個小餅乾、從另一個塑
    膠袋拿取餅乾十三個及飲料等物，從另一個塑膠袋拿取一瓶礦泉水等情；則告訴
    人甲○○將其所有之手錶置放在何袋內，被告戊○○是否同時竊取該手錶，依現
    存卷證，尚無法遽予認定，本件被告戊○○復始終堅詞否認同時竊盜手錶犯行，
    被告戊○○此部份犯行尚屬不能證明，惟與前開起訴且構成有罪部分，有實質上
    一罪之關係，爰不另為無罪之諭知。
據上論結，應依刑事訴訟法第四百五十五條之一第一項、第三項、第三百六十九條第
一項前段、第三百六十四條、第二百九十九條第一項前段，刑法第三百二十條第一項
、第四十二條第二項，罰金罰鍰提高標準條例第一條前段、第二條，判決如主文。
本案經檢察官劉成焜到庭執行職務。
中      華      民      國     九十     年      五      月      三      日
                                    臺灣臺北地方法院刑事第三庭
                                        審判長法  官  徐  世  禎
                                              法  官  劉  台  安
                                              法  官  吳  淑  惠
右正本證明與原本無異。
不得上訴。
                                              書記官  林  淑  卿
中      華      民      國     九十     年      五      月      三      日
附錄本案論罪科刑法條全文
刑法第三百二十條
一意圖為自己或第三人不法之所有，而竊取他人之動產者，為竊盜罪，處五年以下有
  期徒刑、拘役或五百元以下罰金。
二意圖為自己或第三人不法之利益，而竊佔他人之不動產者，依前項之規定處斷。
三前二項之未遂犯罰之。


司法院資訊處製作；財團法人民間司法改革基金會備份。
